最  高  行  政  法  院  判  決
                                     100年度判字第1338號
上  訴  人  南投縣南投市公所
代  表  人  許淑華
被 上訴 人  陳純男即陳純男建築師事務所
訴訟代理人  劉雅洳  律師
上列當事人間採購事件，上訴人對於中華民國99年3月30日臺中
高等行政法院98年度訴字第207號判決，提起上訴，本院判決如
下：
    主  文
原判決廢棄，發回臺中高等行政法院。
    理  由
一、緣上訴人辦理「南投市廚餘堆肥廠工程（下稱系爭工程）」
    採購案，被上訴人與訴外人龍祥營造股份有限公司（下稱龍
    祥公司）共同投標，經合法決標，雙方於民國97年6月11日
    簽訂「南投縣南投市公所工程採購契約」（下稱系爭工程採
    購契約），嗣上訴人認定有可歸責於被上訴人之事由，致延
    誤履約期限，情節重大，乃以97年10月29日投市工字第0970
    024838號函通知解除契約，嗣以97年11月3日投市工字第097
    0025142號函（下稱原處分），認定被上訴人有政府採購法
    第101條第1項第10款情事，並附記被上訴人如未提出異議者
    ，將刊登政府採購公報。被上訴人不服，提出異議，經上訴
    人於97年11月13日以投市工字第0970025568號函為異議處理
    結果（下稱異議處理結果），維持原處分。被上訴人提出申
    訴，經行政院公共工程委員會審議判斷駁回，遂提起行政訴
    訟。
二、被上訴人於原審起訴主張：(一)系爭工程係由被上訴人與龍祥
    公司共同承攬，依「共同投標協議書」第1條規定，龍祥公
    司為代表廠商。原處分並未明確指出系爭採購案已達政府採
    購法施行細則第111條規定之要件。又上訴人未依系爭工程
    採購契約第7條「履約期限」第2項不計工期之相關規定及非
    可歸責於被上訴人之不可抗力因素而依實核算逾期天數，若
    考量不計工期之因素及非可歸責於被上訴人之事由，即無逾
    期。另，系爭工程為統包工程，訂約總價為新臺幣（下同）
    1,268萬元，其中細部設計費30萬元，僅占訂約總價之2.37
    ％。縱如上訴人所言未依契約規定在履約期限內完成細部設
    計，亦無逾期達20％以上。再，審查通過後，上訴人委任之
    專案管理顧問吉磊工程顧問有限公司（下稱吉磊公司）仍無
    理要求被上訴人就已通過之文件再提送繼續審查，且再提出
    新事由請被上訴人修正，亦嚴重違反審查程序。(二)上訴人先
    稱被上訴人細部設計逾期已超過4個月餘，嗣後又改稱逾期
    35日，依97年9月18日「南投市廚餘堆肥廠工程」承商執行
    進度落後處置會議結論，應在97年10月11日前（均含專案管
    理實質審查作業、退件修正等日期）完成經專案管理審查通
    過之「工程詳細價目表、單價分析、施工規範及PCCES編製
    等文件」製作工作，備文報機關審查，則雙方已合意變更指
    定97年10月11日為細部設計完成日期，惟該日為星期六，依
    民法第122條規定應延至同月13日（星期一）。被上訴人分
    別於同月12日（星期日）、13日（星期一）由訴外人張志銘
    將工程詳細價目表、單價分析、施工規範及PCCES編製等文
    件送吉磊公司，然遭拒收，被上訴人再以97年10月14日97龍
    營字第232號函，檢送經費配置一式3份予吉磊公司，並副知
    上訴人，可知被上訴人送交文件並未逾期。又雙方於97年9
    月18日契約變更指定97年10月11日為完成日期後，上訴人又
    同意延至97年10月28日並預訂該日進行審查，於該日審查會
    議中，上訴人為使系爭工程能續辦同意再延至97年11月3日
    ，該會議紀錄記載「經在場廠商代表人員表示無法如期完成
    」與事實不符，被上訴人以97年11月4日97龍營字第250號函
    要求更正97年10月28日會議相關紀錄。上訴人未先通知被上
    訴人限期改善，即於97年10月28日解除契約，不符合政府採
    購法第101條第1項第10款及同法施行細則第111條規定之要
    件。(三)被上訴人於97年7月5日依系爭工程採購契約第9條第
    25項規定，提送為辦理建照之需，因基地內尚有多棟建物，
    請上訴人協助提出合法房屋證明文件前先暫予停工申請，惟
    遭上訴人拒絕，則上訴人應辦理事項未辦，已影響被上訴人
    之履約過程，顯失公平。又上訴人委託吉磊公司代表上訴人
    執行監工，係上訴人之履行輔助人，上訴人主張吉磊公司非
    其代理人或履行輔助人，與事實不符等語。求為「申訴審議
    判斷及原處分、異議處理結果均撤銷」之判決。
三、上訴人則以：(一)上訴人於96年12月16日與吉磊公司簽訂委託
    契約，就系爭工程採購契約委由吉磊公司為審查及監工，並
    通知被上訴人儘速依契約規定將需經吉磊公司審查之工作事
    項送審，並副知上訴人；龍祥公司乃以97年6月17日97龍營
    字第101號函向吉磊公司申報開工，並副知上訴人，可知被
    上訴人自開工日前已知吉磊公司為專案管理人之事實，不影
    響被上訴人就系爭工程採購契約之履約程序。(二)依系爭工程
    採購契約第7條之規定，被上訴人應於決標日起7日曆天內簽
    約，於簽約日起7日曆天內細部設計開工，開工之日起7日曆
    天內應完成提送規劃及配置計畫文件初稿，送經專案管理審
    查通過並經上訴人備查。有關規劃及配置計畫文件經上訴人
    備查日起14日曆天內應提送細部設計文件初稿，送經吉磊公
    司初審，再由上訴人審查通過。另招標文件內亦載有工作進
    度及期限之要求，被上訴人應知悉系爭工程之履約期限及工
    期天數，卻主張契約就系爭工程之細部設計並無明定履約期
    限及工期天數，顯屬無據。(三)嗣因系爭工程進度落後，經兩
    造於97年9月18日會同吉磊公司協議，乃增加條款，並約定
    明確之履約期限為97年10月19日，被上訴人則應於97年10月
    11日前完成製作相關文件之工作。然因被上訴人合計延誤履
    約日數為35日，雖經上訴人先後限期催告履行，仍無法於期
    限內按契約規定之履約期限完成工作事項，上訴人依政府採
    購法第101條第1項第10款規定及專業判斷而於97年10月29日
    解除契約，自屬合法。(四)被上訴人以工程用地上有多棟建築
    物，要求上訴人依約配合取得建屋之合法證明，並於取得前
    先停工遭拒絕，而主張上訴人違反系爭契約第9條第25項規
    定。惟本案合法房屋證明文件與細部設計之履約期程進度無
    關，蓋契約履行之審查工作有其循序漸進期程進度及階段性
    ，即本階段之審查一直未通過，將如何跳躍進入下一階段工
    作？即被上訴人既未完成細部設計圖說及完成審查定稿，建
    築物將應以何種平面配置？多少面積？均未審查定案，上訴
    人如何配合及以何種依據及內容來申領建造執照？是被上訴
    人此項主張無足採。(五)上訴人將辦理系爭工程採購案，有關
    細部設計、施工及試車運轉等關於設計、招標發包、施工監
    督之諮詢與審查，全部委任吉磊公司處理，故吉磊公司係本
    於履約義務就系爭工程之細部設計而為專案審查，非上訴人
    之代理人或履行輔助人，其未對被上訴人所送文件一再刁難
    要求無謂修改。綜上，龍祥公司與被上訴人根本無法依限修
    改完成符合招標規範及專案審查後之正確需求規範，上訴人
    已多次給予修正機會，然屢經催告，履約期限一再順延，被
    上訴人履約進度仍為零，且已有數次延誤紀錄，至97年10月
    28日止，被上訴人仍無法繳交完成經專案管理審查通過之「
    工程詳細價目表、單價分析、施工規範及PCCES編製等文件
    」與「定稿本」之工程預算書圖，上訴人始於97年10月29日
    解除契約，並依系爭工程採購契約及相關法令規定辦理，實
    為確實屬可歸責於被上訴人之事由，延誤履約期限，情節重
    大，原處分乃依政府採購法之規定而為，於法無違等語，資
    為抗辯。
四、原判決撤銷申訴審議判斷、異議處理結果及原處分，係以：
    (一)系爭工程採購契約自97年6月11日訂立後，龍祥公司於同
    年6月17日函報開工（郵戳日期為97年6月27日），迄上訴人
    以97年10月29日投市工字第0970024838號函解除契約止，其
    間龍祥公司先於97年6月24日以97龍營字第102號函檢送「規
    劃及配置計畫初稿」。(二)系爭工程基地內尚有多棟房屋，需
    上訴人協助提出合法房屋證明文件，龍祥公司以97年7月5日
    97龍營字第147號函申請上訴人於該等建物提出合法證明文
    件前暫予停工，遭上訴人拒絕。被上訴人旋依序於97年7月1
    8日、97年8月8日、97年9月5日、97年9月11日、97年9月25
    日、97年10月8日檢送系爭工程細部計畫相關文件，送請上
    訴人委託之吉磊公司審查。(三)上訴人於97年9月12日與97年9
    月18日召開廠商及專案管理公司會議，並作成結論二：「本
    次審查會廠商所提送之『規劃及配置計畫文件初稿』，修正
    通過，並應在97年10月11日前（均含專案管理實質審查作業
    、退件修正等日期）完成經專案管理審查通過之『工程詳細
    價目表、單價分析、施工規範及PCCES編製等文件』製作工
    作，備文報機關審查」。(四)被上訴人完成上開工程詳細價目
    表等文件製作完成後，即由龍祥公司及被上訴人僱用擔任當
    時工地主任之張志銘於97年10月12日及13日親自送達吉磊公
    司，然因吉磊公司對文件內容仍有意見未予收受，龍祥公司
    乃於97年10月14日以龍營字第231號、第232號暨97年10月23
    日97龍營字第240號、第241號函檢送予吉磊公司乙節，除經
    證人張志銘到庭具結陳述甚詳外，復有前揭函及所附文件在
    卷可稽。(五)被上訴人之所以遲遲未能完成系爭工程細部設計
    相關文件，係因所為細部設計文件幾經修正皆未能符合吉磊
    公司意見之故。亦即系爭採購工程細部設計是否完成，繫於
    吉磊公司單方之專案判斷，足認系爭採購工程延誤履約期限
    尚非全部可歸責於被上訴人之事由，徵諸政府採購法第101
    條第1項第10款及同法施行細則第111條規定暨本院98年度判
    字第741號判決意旨，本件自無政府採購法第101條第1項第1
    0款之適用；至被上訴人是否符合前揭主辦機關需求（為契
    約文件之一）「、主辦機關需求：一…(二)細部設計階段…
    8.廠商所提之設計結果不符合契約規定或無法依機關之通知
    辦理變更者，機關得終止或解除契約」，核屬另一問題。況
    系爭細部設計文件之提出既經訂約雙方同意延至97年10月11
    日交付，惟該日係週休二日之星期六，依民法第122條規定
    ，應以其休息日之次日即10月13日（星期一）代之，則龍祥
    公司於97年10月12日及13日送達系爭文件，並未逾越嗣後契
    約變更指定之97年10月11日亦明。從而，上訴人認被上訴人
    具有政府採購法第101條第1項第10款情事，而通知將予刊登
    政府採購公報之處分，核有違誤，異議處理結果及申訴審議
    判斷遞予維持，亦有未合。又兩造其餘主張，均不影響本件
    判決之結果，無庸逐一論述等語，資為論據，因將申訴審議
    判斷、異議處理結果及原處分予以撤銷。
五、本院查：
  (一)按「判決不適用法規或適用不當者，為違背法令；有下列各
    款情形之一者，其判決當然違背法令：…六判決不備理由或
    理由矛盾。」，行政訴訟法第243條定有明文。
  (二)上訴人辦理系爭工程採購案，被上訴人與訴外人龍祥公司共
    同投標，經合法決標，雙方於97年6月11日簽訂系爭工程採
    購契約，原判決認被上訴人確已依限遞送系爭工程採購契約
    之細部設計相關文件予上訴人所委任之吉磊公司審核，之所
    以遲遲未能完成系爭工程細部設計相關文件，係因所為細部
    設計文件幾經修正皆未能符合吉磊公司意見之故，亦即系爭
    採購工程細部設計是否完成，繫於吉磊公司單方之專案判斷
    ，足認系爭採購工程延誤履約期限尚非全部可歸責於被上訴
    人之事由，因認無政府採購法第101條第1項第10款之適用，
    而撤銷申訴審議判斷、異議處理結果及原處分，固非無見。
  (三)惟，被上訴人既承包系爭工程並訂立契約在案，依法自有完
    成所負責系爭工程之細部設計及規劃之義務，又所謂依約完
    成係指依雙方契約之債務本旨為履行，並經上訴人（或委託
    他人）審查通過始得謂之。本件被上訴人於訂約後多次送交
    細部規劃及設計予上訴人委託審查之吉磊公司審查，甚至於
    雙方最後約定完成期限之97年10月11日（因逢假日應延至97
    年10月13日）前亦已依約遞送細部規劃及設計予上訴人，固
    為原判決所是認；然原判決亦認定被上訴人送交之細部規劃
    及設計並未經上訴人審查通過完成，足見原判決亦肯認上訴
    人所為被上訴人未依限完成細部規劃及設計義務之主張。既
    如此，則何以無政府採購法第101條第1項第10款規定之適用
    ，卻未見原判決論述其認定之證據及得心證之理由；且依被
    上訴人與吉磊公司雙方間往來之函文可知，被上訴人所送交
    之書面有僅1張紙之情形（見原審卷第22頁、訴願卷之申證
    20），則被上訴人究有無確實依契約債務本旨提出細部規劃
    及設計供核，吉磊公司之審查是否如被上訴人主張之未依契
    約審查而有故意刁難等情，未經原審依職權調查、認定，則
    原判決單以「系爭採購工程細部設計是否完成，繫於吉磊公
    司單方之專案判斷」為由，即認系爭採購工程延誤履約期限
    尚非全部可歸責於被上訴人之事由，難謂無判決理由不備之
    情形。
  (四)綜上所述，原判決既有前揭違誤，上訴人求予廢棄，為有理
    由。又本件事實未臻明確，有由原審為調查審認之必要，本
    院無從自為判決，爰將原判決廢棄，發回原審法院更為審理
    。
六、據上論結，本件上訴為有理由。依行政訴訟法第256條第1項
    、第260條第1項，判決如主文。
中    華    民    國    100   年    8     月    4     日
                    最高行政法院第五庭
                        審判長法官  藍  獻  林
                              法官  陳  金  圍
                              法官  廖  宏  明
                              法官  姜  素  娥
                              法官  林  文  舟

以  上  正  本  證  明  與  原  本  無  異
中    華    民    國    100   年    8     月    4     日
                              書記官  賀  瑞  鸞